【裁判字號】    99,聲,545
【裁判日期】    990326
【裁判案由】    聲請單獨宣告沒收違禁物
【裁判全文】
臺灣臺北地方法院刑事裁定               99年度聲字第545號
聲  請  人  臺灣臺北地方法院檢察署檢察官
受  刑  人  甲○○
上列被告因違反槍砲彈藥刀械管制條例案件（98年度訴緝字第
192號），聲請人聲請宣告沒收案件（99年度執聲字第405號），
本院裁定如下：
    主  文
扣案之中共製七七式口徑柒點陸貳釐米制式半自動手槍壹枝（含
彈匣壹個，槍枝管制編號0000000000號）、美國COLT廠製口徑零
點捌吋半自動手槍壹枝（含彈匣壹個，槍枝管制編號00000000
00號）、仿半自動手槍製造之改造玩具手槍壹枝（含彈匣壹個，
槍枝管制編號0000000000號）及土造子彈貳顆，均沒收。
其餘聲請駁回。
    理  由
一、聲請意旨略以：按違禁物不問屬於犯罪行為人與否，沒收之
    ，且得單獨宣告沒收，刑法第38條第1項第1款、第2項、第
    40條第2項（聲請書誤為第40條但書）分別定有明文。臺灣
    臺北地方法院檢察署85年度偵字第18878號被告甲○○違反
    槍砲彈藥刀械管制條例一案，因追訴權時效已於民國98年8
    月22日屆至，法院判決免訴確定。扣案之如臺灣臺北地方法
    院檢察署85年度青保管字第558號扣押物品清單所示手槍3支
    、子彈4顆，係違禁物，爰依首開規定聲請單獨沒收（聲請
    書誤為沒收銷燬）等語。
二、按「行為後法律有變更者，適用行為時之法律。但行為後之
    法律有利於行為人者，適用最有利於行為人之法律。」、「
    非拘束人身自由之保安處分適用裁判時之法律」，此為94年
    1月7日修正通過，同年2月2日公布，自95年7月1日施行之刑
    法第2條第1項、第2項分別定有明文。又手槍、可發射子彈
    具有殺傷力之改造手槍及子彈，依被告行為時之槍砲彈藥刀
    械管制條例（即72年6月27日訂定）第5條規定，非經中央主
    管機關許可，不得製造、販賣、運輸、持有、寄藏或陳列，
    核屬違禁物，應依刑法第38條第1項第1款、第2項規定，不
    論屬於犯人與否，沒收之。
三、經查臺北市政府警察刑事警察局大隊於85年8月26日持搜索
    票搜索同案被告周建徽所有車牌號碼AP-9382號自用小客車
    後車廂，扣得被告甲○○所有而委由同案被告周建徽寄藏保
    管之改造6MM子彈2顆（其中1顆於鑑驗時已予拆解），復依
    同案被告周建徽供述，在臺北市○○○路○段248巷13弄口平
    方後之空地查獲被告甲○○所有之中共製77式口徑7.62釐米
    制式半自動手槍1枝（含彈匣1個，槍枝管制編號0000000000
    號）、美國COLT廠製口徑0.38吋半自動手槍1枝（含彈匣1個
    ，槍枝管制編號0000000000號）、仿半自動手槍製造之改造
    玩具手槍1枝（含彈匣1個，槍枝管制編號0000000000號）及
    土造子彈2顆（其中1顆經鑑驗試射，現已不具有殺傷力），
    認被告甲○○涉犯槍砲彈藥刀械管制條例第7條第4項、第10
    條第3項之罪嫌，而以95年偵字第18878號向本院提起公訴，
    因被告甲○○所犯上開各罪之追訴權時效，已於98年8月22
    日屆至，經本院以98年度訴緝字第192號判決免訴確定，此
    經本院核閱全案卷證屬實。至於上開扣案之中共製77式口徑
    7.62釐米制式半自動手槍壹枝（含彈匣1個，槍枝管制編號
    0000000000號）、美國COLT廠製口徑0.38吋半自動手槍1枝
    （含彈匣1個，槍枝管制編號0000000000號）、仿半自動手
    槍製造之改造玩具手槍1枝（含彈匣1個，槍枝管制編號0000
    000000號）及土造子彈4顆（其中1顆經鑑驗試射、1顆經鑑
    驗拆解，現已不具有殺傷力），經送內政部警政署刑事警察
    局鑑驗結果，認「一送鑑手槍3枝，其中1枝（含彈匣1個，
    槍枝管制編號000000000 0），認係中共製77式，口徑7.62M
    M之制式半自動手槍（握柄有黑星標記），其握柄槍號為1-2
    84，槍管內具4條右旋來復線，機械性能良好，認具殺傷力
    。1枝（含彈匣1個，槍枝管制編號0000000000），認係美國
    COLT廠製口徑0.380吋半自動手槍，槍號由於磨滅過深無法
    顯現，槍管內具6條左旋來復線，其送鑑時扳機故障，無法
    以扣扳機供擊發使用，惟仍可以接放擊錘方式擊發子彈，認
    具殺傷力。另外1枝（含彈匣1個，槍枝管制編號0000000000
    ），認係仿半自動手槍製造之玩具手槍改造而成，主要材質
    為金屬，機械性能良好，認具殺傷力，此有該局鑑驗通知書
    附卷可稽（見臺灣臺北地方法院檢察署85年度偵字第18878
    號偵查卷第51頁）。據此足認查獲被告甲○○所有之中共製
    77式口徑7.62釐米制式半自動手槍1枝（含彈匣1個，槍枝管
    制編號0000000000號）、美國COLT廠製口徑0.38吋半自動手
    槍1枝（含彈匣1個，槍枝管制編號0000000000號）、仿半自
    動手槍製造之改造玩具手槍1枝（含彈匣1個，槍枝管制編號
    0000000000號）及土造子彈2顆確屬槍砲彈藥刀械管制條例
    列管之槍枝及子彈無訛，是該等扣案物品確屬違禁物無疑。
四、而被告行為時之刑法第38條第1項、第2項分別規定：「左列
    之物沒收之：一違禁物。二供犯罪所用或犯罪預備之物。三
    因犯罪所得之物。」、「前項第1款之物，不問屬於犯人與
    否，沒收之。」。同法第40條但書規定：「但違禁物得單獨
    宣告沒收。」。惟95年7月1日修正公布施行之刑法第38條第
    1項、第2項、同法第40條第1項、第2項則分別規定：「下列
    之物，沒收之：一違禁物。二供犯罪所用或犯罪預備之物。
    三因犯罪所得之物。」、「前項第1款之物，不問屬於犯人
    與否，沒收之。」、「沒收，除有特別規定者外，於裁判時
    併宣告之。」、「違禁物或專科沒收之物得單獨宣告沒收」
    ，是被告行為後，關於違禁物單獨宣告沒收之規定已修正。
    又違禁物因含有危害社會之性質，不准擅自製造、持有、轉
    讓或販賣，具有非拘束人身自由之保安處分性質，最高法院
    87年度台上字第1262號判決意旨參照，是違禁物之單獨宣告
    沒收，應依刑法第2條第2項規定，適用裁判時之修正後刑法
    第38條第1項第1款、第2項、第40條第2項規定。上揭扣案中
    共製77式口徑7.62釐米制式半自動手槍1枝（含彈匣1個，槍
    枝管制編號0000000000號）、美國COLT廠製口徑0.38吋半自
    動手槍1枝（含彈匣1個，槍枝管制編號0000000000號）、仿
    半自動手槍製造之改造玩具手槍1枝（含彈匣1個，槍枝管制
    編號0000000000號）及土造子彈2顆，既屬違禁物，檢察官
    所提單獨聲請宣告沒收之聲請，核與刑法第38條第1項第1款
    、第2項、第40條第2項規定，並無不合，應予准許。
五、至本件在同案被告周建徽所有車牌號碼AP-9328號自用小客
    車所扣得子彈2顆及在臺北市○○○路○段248巷13弄口平房
    後之空地扣得之土造子彈2顆，因其中各1顆分別已於鑑驗時
    拆解及試射，已非槍砲彈藥刀械管制條例所指彈藥，又是上
    開物品既非違禁物，不符單獨宣告沒收之條件，是聲請人就
    此部分聲請單獨沒收，於法即有未合，應予駁回。
中    華    民    國    99    年    3     月    26    日
                        刑事第十二庭  法  官  陳慧萍
以上正本證明與原本無異。
如不服本裁定，應於送達後5日內，向本院提出抗告狀。
                                      書記官  黃慧怡
中    華    民    國    99    年    3     月    26    日

司法院資訊處製作；財團法人民間司法改革基金會備份。
